臺灣高等法院高雄分院民事裁定　　　　　 96年度破抗字第2號
抗　告　人　甲○○
上列抗告人因宣告破產事件，對於民國95年11月30日臺灣高雄地
方法院95年度破字第174 號所為駁回破產聲請之裁定提起抗告，
本院裁定如下：
    主  文
抗告駁回。
抗告程序費用由抗告人負擔。
    理  由
一、抗告意旨略以：按第三人吳秋香已表示於抗告人受破產宣告
    時，願以新臺幣（下同）60萬元無償贈與抗告人，以為破產
    分配之用，其性質雖屬期待權，惟吳秋香仍受該契約之拘束
    ，自屬抗告人於破產宣告後可得行使之請求權。且抗告人雖
    曾循協商機制逐步清償債務，惟協商金額每月高達6 萬元，
    已遠超過抗告人每月3 萬8000元之收入，抗告人並無力接受
    ，且僅有部分銀行願個別協商，故抗告人實有宣告破產之實
    益。另參照最高法院95年度台抗字第673 號裁定意旨，法院
    審酌破產案件時，應考量聲請破產者將來可能取得之資產，
    而不應僅審酌現有資產，詎原審竟駁回抗告人之聲請，為有
    不當，爰求予廢棄原裁定云云。
二、按破產宣告時屬於破產人之一切財產，及將來行使之財產請
    求權；及破產宣告後，破產終結前，破產人所取得之財產，
    為破產財團。破產管理人之報酬為財團費用；破產人及其家
    屬之必要生活費，視為財團費用。財團費用及財團債務，應
    先於破產債權，隨時由破產人依破產法之規定清償之。破產
    宣告後，如破產財團之財產不敷清償財團費用及財團債務時
    ，法院因破產管理人之聲請，應以裁定宣告破產終止，破產
    法第82條第1 項、第95條第1 項第3 款、同條第2 項、第97
    條、第148 條分別定有明文。另監查人報酬之數額，依破產
    法第128 條準用同法第84條之規定，由法院核定之。學者通
    說認為，監查人之報酬，屬因破產財團管理所生之費用，亦
    應適用上開破產法第95條第1 項第1 款之規定。是以，監查
    人之報酬，亦應與破產管理人之報酬先於破產債權而由破產
    財團支付之。又破產法第57條規定，債務人不能清償債務者
    ，固得宣告破產，然依上開破產法第148 條規定之旨趣，如
    債務人之財產不敷清償破產財團費用及財團債務時，即應認
    無宣告破產之實益，最高法院86年度台抗字第479 號、同院
    91度台抗字第60號裁定意旨均可資參照。是以破產程序，乃
    債務人無力對全體債權人清償債務時，由法院介入，強制將
    債務人之全部財產依一定程序為變價及分配，使全體債權人
    得以公平受償之程序。故債務人之財產如可預見不敷清償破
    產財團費用及財團債務，致使多數債權人之普通債權無法獲
    得公平滿足，即無宣告破產之實益，而如仍進行破產程序，
    顯與破產制度之本旨及目的有違，即不應准許。
三、經查，抗告人自承共積欠如原審裁定附表所示銀行之債務總
    額為261 萬7423元之事實，業據提出提出聯合徵信資料、信
    用卡（含現金卡）合計總表、債權人清冊、銀行個別協商表
    等件為證（原審卷第9-10頁、第12-13 頁、第20-24 頁），
    足認抗告人目前確有積欠261 萬7423元之債務。而抗告人主
    張其目前之財產僅剩機車一部，每月收入約3 萬8000元，於
    扣除日常生活開銷後，每月剩餘數額僅約1 萬9000元，且抗
    告人於94年度之財產所得為49萬1643元之事實，亦有稅務電
    子閘門財產所得調件明細表附於本院卷可參，則抗告人主張
    其資產及所得顯已不能清償其債務，依法即有破產之原因等
    情，雖堪以採信。
四、惟查，抗告人之必要生活費，視為財團費用，已如上所述，
    而抗告人已自承其目前之財產僅剩機車一部，每月收入約3
    萬8000元，惟於扣除必要生活費之開銷每月約1 萬9000元後
    ，每月剩餘數額僅約1 萬9000元等情（原審卷第7 頁），則
    抗告人可供構成破產財團之資產顯然非多。雖抗告人又主張
    吳秋香已允諾於抗告人受破產宣告時，願以60萬元無償贈與
    抗告人，以為破產分配之用，並提出贈與契約一紙為證（原
    審卷第19頁）。惟查，該贈與契約之首行係記載「附停止條
    件無償贈與契約」，其內文則記載：吳秋香願以60萬元無償
    贈與抗告人，惟其履行時期，須待法院准許抗告人宣告破產
    ，進入破產程序後始為給付等語，此有該贈與契約在卷可稽
    。是吳秋香是否贈與上開60萬元與抗告人，係以法院准予宣
    告抗告人破產為停止條件，則在法院准予宣告抗告人破產之
    條件成就前，吳秋香對抗告人之贈與契約尚未生效，則抗告
    人對於上開60萬元，亦僅有期待權，而無實質之60萬元可供
    列入破產財團。故抗告人主張其可請求以該60萬元列入破產
    財團云云，不足採信。另本件如宣告抗告人破產，抗告人尚
    須支付破產管理人及監查人之報酬，按破產管理人及監查人
    之報酬如以訴訟實務中一般律師之酬勞計算，每人至少收費
    5 萬元，遑論破產程序尚須召開債權人會議、出售或處分資
    產、分配破產財團等，其程序較為複雜，通常歷經一年仍無
    法終結，故實務上破產管理人及監查人之報酬常遠較此一金
    額高出甚多。從而，本件如宣告抗告人破產，並以一年之破
    產程序進行期間計算，參照破產法第95條1 項第3 款及同條
    第2項 之規定，抗告人每年應支出之財團費用至少即高達32
    萬8000元以上【（19,000×12）＋（50,000×2） ＝
    328,000 】。惟抗告人自承可構成破產財團之資產僅有機車
    一部及每月約3 萬8000元之薪資收入（即每年之薪資收入為
    45萬6000 元） ，於扣除上開財團費用後，抗告人縱有些許
    餘額約12萬8000元（456,000 －328,000 ＝128,000） 可資
    構成破產財團，惟相較於抗告人之負債高達261 萬7423元之
    事實，如上所述，則抗告人可構成破產財團之資產相對於負
    債而言，無異杯水車薪，若准予抗告人破產，而使其得以免
    除其餘超過95% 【1 －（128,000 ÷2,617,423） ＝0.951
    】之債務，實難認符合債權債務間相對之衡平。
五、再者，破產制度乃在於調和債務人重生機能及保障債權人權
    益，若有其他替代機制，更能為適當之處理時，即無宣告破
    產之實益及必要。況本件抗告人之處境，並非其個人之特例
    ，而政府機關既已訂有督促金融機關就此類個人金融債務應
    踐行協商之機制，並另積極訂立相關債務清償之法規以資因
    應（例如個人債務清理法），則若能藉由其他較為合理之機
    制為清償債務之處理，而非以強制免除債務之方式為破產，
    應係較符合衡平之處理方式。且抗告人為69年12月10日出生
    ，此有其個人資料查詢結果在卷可稽（原審卷第25頁），其
    僅二十餘歲，正當人生精華時期，當有機會可精進其就業能
    力及學養知識，進而增加工作收入，並透過與債權人之協商
    逐步清償其個人所積欠債務，顯較以強制免除債務之方式為
    破產，應較符合公平原則。故就此而言，本院認以抗告人現
    行提出構成破產財團之財產，尚難認有達到准予宣告破產之
    實益外，在現行破產效力係強制完全免責之情形下，抗告人
    所提出構成破產財團之財產，亦未能使本院認已符合破產機
    制之本旨。故在抗告人未能提出其他較為合理且有清償實益
    之破產財團前，本院尚難准予破產之宣告。從而，原裁定駁
    回抗告人之破產聲請，並無違誤。抗告意旨指摘原裁定不當
    ，求予廢棄，並無理由，應予駁回。
據上論結，本件抗告為無理由，應依破產法第5 條，民事訴訟法
第495條之1第1項、第449條第1項、第95條、第78條，裁定如主
文。
中　　華　　民　　國　　96　　年　　1　　月　　29 　　日
                            民事第三庭
                                審判長法官  張國彬
                                法      官  吳登輝
                                法      官  楊富強
以上正本證明與原本無異。
如不服本裁定應於送達後10日內向本院提出再抗告狀 (並按他造
當事人之人數附繕本)， 並繳納再抗告費新臺幣1,000 元。再為
抗告應以適用法規顯有錯誤為理由，並經本院之許可，該許可以
原裁定所涉及之法律見解具有原則上之重要性者為限，並委任律
師為代理人。
中　　華　　民　　國　　96　　年　　1　　月　　29 　　日
                                書  記  官  劉博文
註明:
抗告人之配偶、三親等內之血親、二親等內之姻親，或抗告人為
法人、中央或地方機關時，其所屬專任人員具有律師資格並經法
院認適當者，亦得為第三審代理人。抗告人或其法定代理人具有
律師資格者及前項情形，應於提起抗告或委任時釋明之。
